【裁判字號】    98,裁,24
【裁判日期】    980115
【裁判案由】    新型專利舉發
【裁判全文】
最  高  行  政  法  院  裁  定
                                        98年度裁字第24號
上  訴  人  甲○○
            乙○○
被 上訴 人  經濟部智慧財產局
代  表  人  王美花
參  加  人  丙○○
上列當事人間新型專利舉發事件，上訴人對於中華民國97年9月2
5日臺北高等行政法院97年度訴字第644號判決，提起上訴，本院
裁定如下：
    主  文
上訴駁回。
上訴審訴訟費用由上訴人負擔。
    理  由
一、按對於高等行政法院判決之上訴，非以其違背法令為理由，
    不得為之，行政訴訟法第242條定有明文。依同法第243條第
    1項規定，判決不適用法規或適用不當者，為違背法令；而
    判決有同條第2項所列各款情形之一者，為當然違背法令。
    是當事人對於高等行政法院判決上訴，如依行政訴訟法第24
    3條第1項規定，以高等行政法院判決有不適用法規或適用不
    當為理由時，其上訴狀或理由書應有具體之指摘，並揭示該
    法規之條項或其內容；若係成文法以外之法則，應揭示該法
    則之旨趣；倘為司法院解釋或本院之判例，則應揭示該判解
    之字號或其內容。如以行政訴訟法第243條第2項所列各款情
    形為理由時，其上訴狀或理由書，應揭示合於該條項各款之
    事實。上訴狀或理由書如未依此項方法表明，或其所表明者
    與上開法條規定不合時，即難認為已對高等行政法院判決之
    違背法令有具體之指摘，其上訴自難認為合法。
二、本件上訴人對於高等行政法院判決上訴，係略以：系爭第00
    000000號「離火續煮鍋之構造」新型專利舉發案，關於相關
    技術爭點之「蓄熱塊與鍋底保持間隙」並無爭議，且此點亦
    非系爭專利之唯一特徵，所爭執者在於「螺合位置變化，由
    周圍至中央」、「螺絲鎖固，具可拆解更換之功效」、「蓄
    熱塊數量增減或空間加減為簡易的調整」，是否屬顯而易知
    之技術。(一)引證案3、4之專利說明書並未有「蓄熱塊由螺絲
    鎖固，仍具有拆解更換之功效或將蓄熱塊或續熱塊增加厚度
    」等技術手段或功效說明，亦非參加人舉發所主張或說明，
    而係原處分機關及原審自我推測，實已違反專利舉發案件之
    當事人進行主義，而為行政處分及行政訴訟逾越權限之違法
    。(二)即便依引證3、4圖面所示結構，蓄熱塊由螺絲鎖固，具
    有拆解更換或將蓄熱塊或續熱塊增加厚度之可能性，但此與
    本件系爭專利所述特徵「底部中央以螺合方式固定至少一個
    聚熱環」相較，二者技術手段不同、所達成之功效亦不同。
    原審及原處分機關臆測所謂「蓄熱塊由螺絲鎖固，具有拆解
    更換之功效或將蓄熱塊或續熱塊增加厚度」等技術手段或功
    效，實屬逾越權限及認事用法錯誤。是以，原判決論斷本件
    專利是否具有進步性，雖得以先前技術合併比對之，但就系
    爭專利之必要技術特徵，則需以整體之必要技術審查之，而
    非將必要技術割裂，分項審查，否則即屬違法，而該當判決
    不適用法規或適用法規不當及判決不備理由或理由矛盾之當
    然違背法令。另外系爭專利第10項之獨立項，其審斷亦如上
    述第1項專利範圍之論述，應以整體必要技術審查之，各項
    附屬項則應依附於獨立項整體審斷之，方屬合法等語，為其
    理由。經查，本件系爭案申請專利範圍第1項鍋底聚熱環與
    鍋底間保留適當間距，而第10項鍋底設固定環與聚熱環相互
    螺合者，與引證案之差異僅在於系爭案之螺合於中央，而引
    證3、4之螺合處於周緣，而系爭案以具有外螺牙的聚熱環與
    設於鍋底之固定環相互螺合，而引證3、4係以具有螺孔之蓄
    熱塊、續熱塊與設於鍋底之固定塊相互螺合，此為屬習知技
    術之應用而不具進步性。又其他附屬項也是引證3、4等效技
    術的簡易改變修飾或螺合方式及數量上之限定或等效技術之
    置換，乃為其所屬技術領域中具有通常知識者依申請前之先
    前技術顯能輕易完成者，並不具進步性。且有關直接加熱、
    聚熱環數量等，由引證2、3說明書內所揭之實施例及說明，
    是置於熱源上直接加熱；而引證3、4之蓄熱塊也可由螺絲鎖
    固，仍具有可拆解更換之功效；而對於增減續熱塊數量或空
    間的加減，也只是等效技術的簡易調整，難稱有進步性。是
    以，原審就引證2至4足以證明系爭案不具進步性及系爭案申
    請專利範圍第1項不具進步性等情，業於判決理由內詳為論
    述。核其上訴理由，係就原審取捨證據、認定事實之職權行
    使，指摘其為不當，並未具體表明原判決有何合於不適用法
    規、適用法規不當、或行政訴訟法第243條第2項所列各款之
    情形，難認對該判決之如何違背法令已有具體之指摘。依首
    開規定及說明，應認其上訴為不合法。
三、據上論結，本件上訴為不合法，依行政訴訟法第249條第1項
    前段、第104條、民事訴訟法第95條、第78條、第85條第1項
    前段，裁定如主文。
中    華    民    國    98    年    1     月    15    日
                    最高行政法院第三庭
                        審判長法官  高  啟  燦
                              法官  帥  嘉  寶
                              法官  黃  淑  玲
                              法官  黃  合  文
                              法官  吳  慧  娟
以  上  正  本  證  明  與  原  本  無  異
中    華    民    國    98    年    1     月    16    日
                              書記官  邱  彰  德


司法院資訊處製作；財團法人民間司法改革基金會備份。
